臺灣臺北地方法院民事判決　　　　　　93年度勞簡上字第28號
上　訴　人
即被上訴人　乙○○
訴訟代理人　丙○○
被上訴人
即上訴人　　捷報服務股份有限公司
法定代理人　丁○○
訴訟代理人　洪維煌律師
上列當事人間請求給付薪資等事件，上訴人對於中華民國九十三
年三月九日本院臺北簡易庭民國九十二年度北勞簡字第九七號第
一審簡易判決提起上訴，及上訴人乙○○追加上訴，本院於中華
民國九十四年六月一日言詞辯論終結，判決如下：
    主    文
被上訴人捷報服務股份有限公司應再給付上訴人乙○○新台幣貳
萬柒仟元。
上訴人乙○○上訴及其餘追加之訴均駁回。
原判決關於命上訴人捷報服務股份有限公司給付超過新台幣壹萬
貳仟參佰參拾參元部分，及該部分假執行之宣告，暨命負擔訴訟
費用之裁判均廢棄。
上開廢棄部分，被上訴人乙○○在第一審簡易之訴駁回。
上訴人捷報服務股份有限公司其餘上訴駁回。
第一審訴訟費用除確定部分外，由被上訴人捷報服務股份有限公
司負擔十分之一，餘由上訴人乙○○負擔。第二審訴訟費用關於
上訴人乙○○上訴部分，由上訴人乙○○負擔；關於上訴人捷報
服務股份有限公司上訴部分，由被上訴人乙○○負擔分十分之七
，餘由上訴人捷報服務股份有限公司負擔。上訴人乙○○追加之
訴部分，由被上訴人捷報服務股份有限公司負擔百分之六，餘由
上訴人乙○○負擔。
    事實及理由
一、按對於簡易程序之第一審裁判，得上訴於管轄之地方法院，
    其審判以合議行之。第1項之上訴及抗告程序，準用第434條
    第1項、第434條之1及第3編第1章之規定。民事訴訟法第436
    條之1第2、4項分別定有明文。訴之變更或追加，非經他造
    同意，不得為之。但第255條第1項第2款至第6款情形，不在
    此限。同法第446條第1項亦有明定。查，本件上訴人乙○○
    起訴原聲明求為判決：命：上訴人捷報服務股份有限公司（
    下稱捷報公司）應給付其資遣費新台幣（下同）259,000元
    、預告工資37,000元、自民國92年1月1日起至1月10日止之
    工資12,333元及精神暨名譽賠償100,000元，合計408,333元
    。案經原審判決命捷報公司給付上開請求自92年1月1日起至
    1 月10日止之工資12,333元及精神暨名譽賠償30,000元，合
    計42,333元；並駁回上訴人其餘之訴。兩造均不服，分別提
    起上訴。惟上訴人乙○○之上訴部分聲明求為判決：命：被
    上訴人捷報公司給付自92年1月起至93年5月止計17個月薪資
    共629,000元（見本院卷第47頁）。復於93年7月29日準備程
    序中改為求為判決：命：(一)原判決駁回上訴人其餘之訴部分
    廢棄。(二)上開廢棄部分，被上訴人捷報公司應給付上訴人精
    神賠償70,000元。(三)被上訴人捷報公司應另給付自92年1月1
    1日起算10個月薪資370,000元（見本院卷第52頁）。又於94
    年2月1日再具狀聲明求為判決：命：(一)原判決駁回上訴人其
    餘之訴部分廢棄。(二)上開廢棄部分，被上訴人捷報公司應給
    付上訴人自92 年1月11日起算12. 5個月薪資462,500元。(三)
    被上訴人捷報公司應另給付精神賠償824元（見本院卷第134
    頁）。繼又於94年3月1日言詞辯論時改為聲明求為判決：命
    ：(一)原判決駁回上訴人其餘之訴部分廢棄。(二)上開廢棄部分
    ，被上訴人捷報公司應再給付上訴人自92年1月11日起算之
    薪資450,0 00元。(三)被上訴人捷報公司應另給付上訴人精神
    賠償824元（見本院卷第144頁）。經核係分別為擴張（薪資
    部分）及減縮（精神賠償部分）其應受判決事項之聲明，依
    民事訴訟法第255條第1項第3款規定，尚無不合，均合先敘
    明。
二、上訴人乙○○起訴主張：上訴人捷報公司於92年1月10日未
    經預告，竟假藉留職停薪為名義，將其行解僱之實，且積欠
    其92年1月1日起之薪資迄未給付（自92年1月1日起至10日止
    之薪資，上訴人捷報公司已於92年2月21日匯款給付5,657元
    ，同意扣除），又發黑函譭謗其竊取公司資料，致其名譽受
    損，爰訴請上訴人捷報公司給付薪資及賠償精神損害慰撫金
    等語。並上訴聲明求為判決：命：(一)原判決駁回上訴人其餘
    之訴部分廢棄。(二)上開廢棄部分，被上訴人捷報公司應再給
    付上訴人自92年1月11日起算之薪資450,000元。(三)被上訴人
    捷報公司應另給付上訴人精神賠償824元。暨答辯聲明求為
    判決：上訴人捷報公司上訴駁回。（原判決命捷報公司給付
    乙○○上開自92年1月1日起至1月10日止之工資12,333元及
    精神暨名譽賠償30,000元，合計42,333元；並駁回其餘之訴
    。上訴人乙○○不服，提起上訴。惟其上訴聲明僅求為判決
    命被上訴人捷報公司再給付自92年1月11日起算之薪資共計
    450,000元、暨應另給付精神賠償824元等語，故就原審駁回
    其原請求之資遣費259,000元、預告工資37,000元、及精神
    暨名譽賠償逾30,824元部分，均告確定。）
三、上訴人捷報公司則否認有何侵害上訴人乙○○之精神暨名譽
    及積欠薪資之事實，並以：上訴人乙○○身為伊公司之客服
    與帳務課副理，且自91年5月份起受讓股份並具有股東身分
    ，本應盡心盡力謀求伊公司之發展，然其經手軟體採購案竟
    無合約、操作手冊或說明資料，且所採購軟體尚在測試階段
    ，即將二十萬元支付廠商，採購程序有許多缺失，經伊屢次
    要求補齊上開採購案手續，均置之不理，伊迫不得已，乃於
    92年1月10日處以留職停薪，令其於採購案程序補齊後再行
    復職，伊並未解僱上訴人乙○○；又上訴人乙○○自92年1
    月1日起至10日止之薪資為10,000元，扣除92年1月10日提早
    2 小時下班應扣250元、代繳勞、健保費用共4,073元及匯款
    手續費20元後，應給付5,657元，亦於92年2月21日委由甲○
    ○自郵局匯款予上訴人乙○○，並無欠薪；又上訴人乙○○
    於92年1月13日及2月11日陸續對伊之客戶傳真謂將以新公司
    名義對外營業，有惡性競爭及公然侮辱情事，伊本於維護客
    戶權益及伊公司立場對外聲明，並無損害上訴人乙○○名譽
    等語，資為抗辯。並上訴聲明：(一)原判決不利於被上訴人部
    分廢棄。(二)上開廢棄部分，上訴人乙○○在原審之訴駁回。
    暨答辯聲明求為判決：上訴人乙○○之上訴及追加之訴均駁
    回。（原判決命捷報公司應給付乙○○自92年1月1日起至1
    月10日止之工資12,333元及精神暨名譽賠償30,000元，合計
    42,333元；並駁回乙○○其餘之訴。捷報公司就所受敗訴部
    分聲明不服，提起上訴。）
四、兩造不爭執之事實：
（一）上訴人乙○○自85年4月19日起受僱於上訴人捷報公司，
      擔任客服與帳務課副理，且自91年5月份起受讓股份並具
      有股東身分，月薪37,000元。嗣上訴人捷報公司於92年1
      月10日下午4時，以上訴人乙○○處理採購合約事務有瑕
      疵須待補正為由，命上訴人乙○○留職停薪，立即關閉電
      腦離開公司。
（二）上訴人乙○○旋於同年1月23日申請台北市政府勞工局於
      同年2月13日召開勞資爭議協調會，惟協調不成立。
（三）上訴人乙○○曾於92年1月13日及2月11日陸續以發達通服
      務中心名義對上訴人捷報公司之客戶發傳真函，謂將以新
      公司名義對外營業。
（四）上訴人捷報公司於92年1月15日曾以上訴人乙○○自92年1
      月10日起連續曠職為由，公告終止與乙○○之勞動契約，
      惟當時並未通知上訴人乙○○。至上開台北市政府勞工局
      於93年2月13日召開勞資爭議協調會中，始表示依規定乙
      ○○自92年1月10日起連續曠職3日以上，於92年1月15日
      公告終止勞動關係。
（五）上訴人捷報公司亦隨即於92年5月間發傳真函予客戶，稱
      上訴人乙○○係因其職務經手之採購案，有明顯嚴重之行
      政和道德瑕疵，及蓄意曠職遭伊公司開除處分，及上訴人
      乙○○有計畫性地竊取公司客戶資料等語。
（六）甲○○於93年2月21日自個人郵局帳戶匯款予上訴人乙○
      ○5,657元，上訴人乙○○同意自其請求中抵扣（見上訴
      人乙○○94年1月31日書狀，本院卷第137頁）。
（七）上訴人捷報公司願意以每月37,000元計算上訴人乙○○之
      薪資（見93年7月29日、10月7日、11月4日準備程序期日
      上訴人捷報公司陳述，本院卷第53頁、第75頁、第83頁）
      。
（八）上訴人捷報公司願意按月薪37,000元補足上訴人乙○○92
      年1月份10天的薪資（見上訴人捷報公司92年10月7日準備
      期日陳述，本院卷第第75頁）。
五、得心證之理由：
    本件兩造間主要之爭執點應在於：（一）上訴人捷報公司於
    92年1月10日下午4時，以上訴人乙○○處理採購合約事務有
    瑕疵須待補正為由，命上訴人乙○○留職停薪，立即關閉電
    腦離開公司一節，是否為終止僱傭關係之意思表示？（二）
    上訴人乙○○是否92年1月10日起連續曠職3日以上？（三）
    上訴人捷報公司於92年1月15日以上訴人乙○○自92年1月10
    日起連續曠職為由，公告終止與乙○○之勞動契約，是否合
    法？（四）兩造間之僱傭關係有無終止？如有，係於何時終
    止？（五）上訴人捷報公司於92年5月間發傳真函予客戶，
    稱上訴人乙○○係因其職務經手之採購案，有明顯嚴重之行
    政和道德瑕疵，及蓄意曠職遭伊公司開除處分，及上訴人乙
    ○○有計畫性地竊取公司客戶資料等語，有無因故意或過失
    侵害上訴人乙○○之名譽？經查：
（一）上訴人乙○○上訴部分：
  1.按解除權之行使，應向他方當事人以意思表示為之。第258
    條及第260條之規定，於當事人依法律之規定終止契約者準
    用之。民法第258條、第263條分別定有明文。查，上訴人乙
    ○○主張其並未終止兩造間僱傭契約，兩造間僱傭關係仍然
    存在，上訴人捷報公司仍有給付其薪資之義務等語，雖為上
    訴人捷報公司所否認，並辯稱伊於台北市政府勞工局於93年
    2 月13日召開勞資爭議協調會中，曾表示依規定乙○○自92
    年1月10日起連續曠職3日以上，於92年1月15日公告終止勞
    動關係，兩造間之僱傭關係至遲於93年2月13日業已終止云
    云。並提出台北市政府勞工局93年2月13日勞資爭議案件協
    調會議紀錄1件可稽（見原審卷第12頁），雖為上訴人乙○
    ○所不爭執。惟查，上訴人捷報公司係於92年1月10日下午4
    時，以上訴人乙○○處理採購合約事務有瑕疵須待補正為由
    ，命上訴人乙○○留職停薪，立即關閉電腦離開公司。上訴
    人乙○○旋於同年1月23日申請台北市政府勞工局召開勞資
    爭議協調會等情，亦有勞資爭議申訴書1件可參（見原審卷
    第11頁），並為上訴人捷報公司所不否認。堪認屬實。足見
    上訴人乙○○雖於92年1月10日下午4時離開捷報公司，惟既
    係受上訴人捷報公司以其處理採購合約事務有瑕疵須待補正
    為由，命上訴人乙○○留職停薪，立即關閉電腦離開公司，
    即非無故曠職可言。從而，上訴人捷報公司以上訴人乙○○
    自92年1月10日起連續曠職3日以上為由，於92年1月15日公
    告終止勞動關係，自非合法，不生終止勞動契之效力。
  2.次按僱用人受領勞務遲延者，受僱人無補服勞務之義務，仍
    得請求報酬。但受僱人因不服勞務所減省之費用，或轉向他
    處服勞務所取得，或故意怠於取得之利益，僱用人得由報酬
    額內扣除之。民法第487條亦有明定。查，上訴人乙○○於
    92年1月10日下午4時，既係因上訴人捷報公司以其處理採購
    合約事務有瑕疵須待補正為由，命上訴人乙○○留職停薪，
    立即關閉電腦離開公司，顯見上訴人捷報公司已預示拒絕受
    領勞務，上訴人乙○○主張其無補服勞務之義務，仍得請求
    上訴人捷報公司給付報酬等語，固非無據。惟按，債務人非
    依債務本旨實行提出給付者，不生提出之效力。但債權人預
    示拒絕受領之意思，或給付兼需債權人之行為者，債務人得
    以準備給付之事情，通知債權人，以代提出。同法第235 條
    亦定有明文。而查，上訴人乙○○曾於92年1月13日及2月11
    日陸續以發達通服務中心名義對上訴人捷報公司之客戶發傳
    真函，謂將以新公司名義對外營業，並稱擬於2月11日正式
    開張等情，亦有傳真函3件可參（見原審卷第38至40頁）。
    並為上訴人乙○○所不否認。亦足認屬實。足見上訴人乙○
    ○自93年2月11日起已事實上不可能再對上訴人捷報公司提
    供勞務，從而，依上開規定，其自僅得請求上訴人捷報公司
    給付報酬至93年2月10日止，逾此以外之報酬請求，即非有
    據。
  3.而查，上訴人乙○○之月薪為37,000元，為上訴人捷報公司
    所自認（見本院卷第93年7月29日、10月7日、11月4日準備
    程序期日上訴人捷報公司之陳述，本院卷第53頁、第75頁、
    第83頁參照）。而捷報公司自92年1月1日起即未給付乙○○
    薪資，亦為兩造所不爭，故乙○○得請求捷報公司給付之薪
    資為49,333元（計算式：37,000+37,000×1/3=49,333），
    扣除原審所命給付之12,333元及捷報公司於93年2月21 日匯
    款之5,657元、乙○○92年1月10日提早2小時下班應扣250元
    、捷報公司代繳勞、健保費用共4,073元及匯款手續費20元
    後（均為乙○○所不爭執），捷報公司應再給付乙○○之薪
    資為27,000元（計算式：49,333-12,333-5,000-000-0,073-
    20 =27,000）。逾此以外之金額，上訴人乙○○之請求即屬
    無據。
  4.至上訴人乙○○另請求上訴人捷報公司應另給付其精神賠償
    824元云云。惟查上訴人乙○○此部分之主張並無可取（理
    由詳後述），其請求捷報公司再給付精神賠償824元云云，
    亦非有據。
  5.綜上，上訴人乙○○請求捷報公司再給付薪資於27,000元（
    計算式：49,333- 5,000-000-0,073-20=27,000）範圍內，
    為屬有據。逾此以外之請求，則非有據。
（二）上訴人捷報公司上訴部分：
  1.按因故意或過失，不法侵害他人之權利者，負損害賠償責任
    。故意以背於善良風俗之方法，加損害於他人者亦同。民法
    第184條亦有明定。又當事人主張有利於己之事實者，就其
    事實有舉證之責任。民事訴訟法第277條前段亦定有明文。
    查，上訴人乙○○主張上訴人捷報公司於92年5月間發傳真
    函予客戶，稱上訴人乙○○係因其職務經手之採購案，有明
    顯嚴重之行政和道德瑕疵，及蓄意曠職遭伊公司開除處分，
    及上訴人乙○○有計畫性地竊取公司客戶資料等語，侵害其
    名譽云云，然為上訴人捷報公司所否認。依上開規定，自應
    由主張該有利於己事實之上訴人乙○○負舉證之責任。
  2.而查，細譯兩造間爭執發生之經過，雖係起因於上訴人捷報
    公司於92年1月10日下午4時，以上訴人乙○○處理採購合約
    事務有瑕疵須待補正為由，命上訴人乙○○留職停薪，立即
    關閉電腦離開公司所致。為兩造所不爭執。惟上訴人乙○○
    旋於同年1月23日申請台北市政府勞工局於同年2月13日召開
    勞資爭議協調會，而不成立；而上訴人乙○○曾於92年1月
    13日及2月11日陸續以發達通服務中心名義對上訴人捷報公
    司之客戶發傳真函，謂將以新公司名義對外營業等情，亦有
    捷報公司提出之傳真函3件可參（見原審卷第38至40頁）。
    足見乙○○如非事先已取得捷報公司之客戶資料，豈可能於
    離職後不久隨即發函告知上開訊息，且上訴人乙○○擔任捷
    報公司客服與帳務課副理，又自91年5月份起受讓股份並具
    有股東身分，原應對捷報公司負忠誠履行債務之義務，惟其
    經手軟體採購案竟無合約、操作手冊或說明資料，且所採購
    軟體尚在測試階段，即將二十萬元支付廠商，致捷報公司認
    其採購程序有許多缺失，經捷報公司屢次要求補齊上開採購
    案手續，乙○○均未補正等情，為乙○○所不否認，亦可見
    乙○○確有違反勞工之忠誠義務，至乙○○自92年1月10 日
    下午4時離開捷報公司後即未上班，因係受上訴人捷報公司
    命其留職停薪，立即關閉電腦離開公司而起，並非無故曠職
    ，上訴人捷報公司以上訴人乙○○自92年1月10日起連續曠
    職3日以上為由，於92年1月15日公告終止勞動關係，並非合
    法，不生終止勞動契之效力等情，雖據論述如上。惟此係雇
    主與勞工間對於是否構成勞動契約終止事由之認知差異所致
    ，尚難以雇主之終止經本院認定為不合法，遽謂雇主表示開
    除員工即為有侵害勞工之名譽。而上訴人乙○○並未能舉證
    證明捷報公司有何其他之侵害名譽行為，從而，上訴人捷報
    公司雖於92年5月間發傳真函予客戶，稱上訴人乙○○係因
    其職務經手之採購案，有明顯嚴重之行政和道德瑕疵，及蓄
    意曠職遭伊公司開除處分，及上訴人乙○○有計畫性地竊取
    公司客戶資料等語，即非無故，尚難認捷報公司有侵害乙○
    ○名譽之故意或過失。
  3.綜上，乙○○主張上訴人捷報公司以上開傳真函侵害其名譽
    ，進而依據民法第195條第1項規定請求捷報公司賠償其非財
    產損害30,824元云云，亦非有據，不應准許。
（三）綜上所述，上訴人乙○○請求捷報公司應再給付薪資於
      27,000元（計算式：49,333-12,333-5,000-000-0,073-20
      = 27,000）範圍內，為屬有據。逾上開金額以外之請求及
      請求捷報公司給付非財產損害賠償部分，則均非有據。原
      審未察，就上開不應准許部分，判決捷報公司敗訴，容有
      未洽，上訴人捷報公司上訴指摘原判決該部分不當，求予
      廢棄改判，為有理由。就其餘不應准許部分，判決駁回乙
      ○○之請求，及就上開應准許部分，判命捷報公司給付，
      均無不合，上訴人乙○○及捷報公司仍各執前詞分別指摘
      原判決各該部分不當，求予廢棄改判，均為無理由。
六、兩造其餘主張及所提證據與本院上開論斷無涉或無違，不予
    贅述。
七、訴訟費用負擔之依據：民事訴訟法第79條。
中　　華　　民　　國　　94　　年　　6 　　月　　22　　日
                  勞工法庭    審判長法官　張靜女
                              法      官  黃書苑
                              法　    官　張明輝
以上正本係照原本作成
不得上訴
中　　華　　民　　國　　94　　年　　6 　　月　　23　　日
                      　      法院書記官　周其祥
